【裁判字號】    97,家訴,32
【裁判日期】    980722
【裁判案由】    分割遺產
【裁判全文】
臺灣苗栗地方法院民事裁定              97年度家訴字第32號
聲  請  人
即  原  告  甲○○○
                      號8樓
            丙○○
                      巷12之.
            丁○○
共      同
訴訟代理人  陳恩民律師
            魏翠亭律師
複代理人    戊○○
相  對  人
即  被  告  乙○○○
                      巷3號
上列當事人間分割遺產事件，聲請人聲請為相對人選任特別代理
人，本院裁定如下：
    主  文
選任己○○於本院九十七年度家訴字第三十二號分割遺產事件為
相對人之特別代理人。
    理  由
一、按對於無訴訟能力人為訴訟行為，因其無法定代理人，或其
    法定代理人不能行代理權，恐致久延而受損害者，得聲請受
    訴法院之審判長選任特別代理人，民事訴訟法第51條第1 項
    定有明文。
二、本件聲請意旨略以：被繼承人即兩造之母潘許愛妹於民國93
    年11月16日死亡，其留有遺產，而本件遺產並無不能分割之
    情形，兩造亦未以契約禁止分割遺產，惟兩造迄今仍無法達
    成分割協議，聲請人遂依民法第1164條之規定訴請分割遺產
    。然因相對人罹患腦血管疾病，目前精神狀態不穩定，無法
    自為權利主張或為訴訟上防禦行為，為免訴訟久延致遭損害
    ，爰聲請選任相對人長期居住之佑光護理之家之院長己○○
    為相對人於本院97年度家訴字第32號分割遺產事件之特別代
    理人等語。
三、經查，聲請人主張之上開事實，業據其提出戶籍謄本、成恩
    診所出具之診斷證明書等件，及照片2 幀為證，復經本院依
    職權函詢財團法人為恭紀念醫院有關相對人之診療情形，而
    經該院函覆略以：相對人於多次門診後，經診斷為器質性精
    神病及腦出血後合併右側癱瘓。今訪視後，相對人之精神狀
    態為：意識清楚、右側癱瘓不能行走、能言語、包尿布，其
    認知能力下降、近期記憶力差、定向力差、簡單計算能力尚
    可，對於自己有多少財產並不清楚，否認曾告別人。總合而
    言，相對人已有失智情形，其記憶力、判斷力、抽象思考力
    及推理能力均有缺損等語，此有該院函文一紙附卷可稽，並
    經本院於98年4 月1 日至佑光護理之家勘驗無誤，自堪信聲
    請人之主張為真實。茲審酌己○○為相對人長期居住安養院
    之院長，堪認由己○○擔任相對人之特別代理人為適當，此
    亦經己○○具狀表示同意，爰選任己○○為相對人於本院97
    年度家訴字第32號分割遺產事件之特別代理人。
四、依民事訴訟法第51條第1 項，裁定如主文。
中    華    民    國    98    年     7    月    22    日
                  家事法庭    法  官  曾明玉
以上正本係照原本作成。
如對本裁定抗告，須於裁定送達後十日之不變期間內，向本院提
出抗告狀，並繳納抗告費新臺幣壹仟元。
                              書記官  楊思賢
中    華    民    國    98    年    7     月    22    日


司法院資訊處製作；財團法人民間司法改革基金會備份。
